臺灣臺南地方法院刑事判決　　　　　　　　　　　　九十三年度交訴字第一一號
　　公　訴　人　臺灣台南地方法院檢察署檢察官
　　被　　　告　乙○○
右列被告因過失致死案件，經檢察官提起公訴（九十三年度偵字第五三五五號），被
告就被訴事實為有罪之陳述，本院裁定進行簡式審判程序，判決如左：
    主  文
乙○○從事業務之人，因業務上之過失致人於死，處有期徒刑壹年，緩刑肆年。
    事  實
一、乙○○係在自家板模工廠擔任司機兼工人，平素以駕駛靠行在阡宏實業有限公司
    之車號９Ｖ─１４８號自大貨車載運模板灌漿所用之保利龍至工地為業，駕駛為
    其附隨業務，為從事業務之人。其於民國九十三年三月八日上午，駕駛車號９Ｖ
    ─１４８號自大貨車載運保利龍，沿台南縣永康市○○○路由東往西方向行駛，
    於同日上午十時許，行至中山南路與中華路之交岔路口處時，本應注意汽車行駛
    時，駕駛人應注意車前狀況並隨時採取必要之安全措施，且汽車超車時，應在前
    行車減速靠邊表示允讓後，後行車始得超越，超越時並於前車左側保持半公尺以
    上之間隔超過，而依當時情形，客觀上又無不能注意之情事，其能注意竟疏未注
    意中山南路為有快、慢車道劃分之道路，可能會有同向慢車道來車併行之情形，
    而其所行駛之同一快車道復有江季蓮駕駛車號Ｎ８─４４４８號教練車同向在前
    行駛之車前狀況，未待該教練車靠邊允讓且未保持安全間隔即貿然欲由右方超車
    ，適林伯煒騎乘車號ＧＢ２─７１０號重機車同向在慢車道前行駛，乙○○因作
    右側超車，致其自大貨車右前車頭擦撞到林伯煒機車左照後鏡，造成林伯煒人車
    倒地，受有頭部外傷併顱骨骨折、腦腫、深度昏迷及中樞衰竭而送醫急救。車禍
    事故發生後，台南縣警察局永康分局交通事故處理小組警員據報到場處理，在警
    員尚不知何人為肇事車輛之駕駛人前，乙○○在場表示其為駕駛人並自首犯行，
    接受裁判。而林伯煒雖經送醫救治，仍於車禍後二日（十日）上午十時二十八分
    許，因腦損傷合併顱內出血不治死亡。
二、案經臺灣台南地方法院檢察署檢察官據報相驗後自動檢舉偵查起訴。
    理  由
一、訊據被告乙○○對於右開時、地駕車發生擦撞車禍致被害人林伯煒死亡之事實均
    坦承不諱，核與證人江季蓮於警詢中所陳述之情節相符，且有道路交通事故現場
    圖暨道路交通事故調查報告表共三紙、道路交通事故照片十八幀及路口監視錄影
    帶翻拍相片七幀在卷可資佐證，而被害人林伯煒係因本件車禍不治死亡，亦經臺
    灣台南地方法院檢察署檢察官督同檢驗員相驗明確，並製有勘驗筆錄、驗斷書及
    相驗屍體證明書等附卷可憑。按汽車行駛時，駕駛人應注意車前狀況，並隨時採
    取必要之安全措施；汽車超車時，應在前行車減速靠邊表示允讓後，後行車始得
    超越，超越時並於前車左側保持半公尺以上之間隔超過，道路交通安全規則第九
    十四條第三項、第一百零一條第五款分別定有明文。查被告有經正常程序考領駕
    照，為有駕駛經驗之人，對於上開交通安全規則自知之甚稔，為其應注意之事項
    ，而肇事當時係天候晴、日間自然光線、四線道、柏油路面、標線清晰、正常號
    誌岔路口、有快慢車道劃分、路面乾燥、無缺陷、無障礙物、視距良好、速限五
    十公里，有前開調查報告表存卷可考，足見依當時狀況被告客觀上並無不能注意
    之情狀，是被告應注意且能注意竟疏未注意中山南路為有快、慢車道劃分之道路
    ，可能會有同向慢車道來車併行之情形，且其所行駛之快車道同向前方復有教練
    車在同一車道行駛之車前狀況，未待該教練車靠邊允讓且未保持安全間隔即貿然
    欲由右方超車，致其在作右側超車時，擦撞到同向騎在慢車道上之被害人林伯煒
    機車而肇事，被害人林伯煒並因之人車倒地終致不治死亡，被告顯有違前開規定
    之注意義務，其顯有過失，本件車禍經送臺灣省台南區車輛行車事故鑑定委員會
    鑑定結果亦同此認定，並鑑定被告為肇事原因、被害人林伯煒、江季蓮均無肇事
    因素，有該委員會南鑑字第九三０五九二號鑑定意見書一份在卷可為佐參。而本
    件被害人林伯煒係因此次車禍不治死亡，是被告乙○○之過失駕駛行為，與被害
    人之死亡結果間，具有相當因果關係，亦無疑義。從而，本件事證已甚明確，被
    告前揭犯行，堪以認定。
二、核被告乙○○所為，係犯刑法第二百七十六條第二項之業務過失致人於死罪。又
    其肇事後未被有偵查權之公務員或機關發覺其為犯嫌前，留在事故現場向到場處
    理之警員自承犯行，進而接受裁判，此業經被告供明在卷可按，並有台南縣警察
    局永康分局處理相驗案件初步調查報告暨報驗書載明可考，被告行為合乎自首之
    要件，應依刑法第六十二條前段減輕其刑。爰審酌被告之品行、應負過失責任之
    程度即其為肇事原因、造成被害人林伯煒死亡之結果及其犯後尚能坦認犯行，頗
    有悔意且已與死者家屬達成民事和解等一切情狀，量處如主文所示之刑，以資懲
    儆。查被告前未曾受有期徒刑以上刑之宣告，有臺灣高等法院被告全國前案紀錄
    表附卷可稽，其因一時短於思慮致罹刑章，經此次偵審程序教訓，當知所警惕，
    諒無再犯之虞，本院復考量被告係自首犯罪，而其犯罪後已與死者家屬達成民事
    賠償，有和解契約書一紙在卷可徵，本院因認前開對被告宣告之刑，以暫不執行
    為適當，爰併宣告緩刑四年，以啟自新。
據上論斷，應依刑事訴訟法第二百七十三條之一第一項、第二百九十九條第一項前段
，刑法第二百七十六條第二項、第六十二條前段、第七十四條第一款，罰金罰鍰提高
標準條例第一條前段，判決如主文。
本案經檢察官甲○○到庭執行職務。
中      華      民      國      九十三      年     九     月     九     日
                                      臺灣臺南地方法院交通法庭
                                          法  官    張  瑛  宗
右正本證明與原本無異。
如不服本判決，應於判決送達後十日內，向本院提出上訴狀。
                                          書記官    陳  志  德
中      華      民      國      九十三      年     九     月     九     日
附錄本案論罪科刑法條：
中華民國刑法第二百七十六條
(過失致死罪)
因過失致人於死者，處二年以下有期徒刑、拘役或二千元以下罰金。
從事業務之人，因業務上之過失犯前項之罪者，處五年以下有期徒刑或拘役，得併科
三千元以下罰金。
